臺灣高等法院高雄分院刑事裁定　　　　　110年度抗字第384號
抗 告　人
即 受刑人　　彭開祥


上列抗告人因聲明異議案件，不服臺灣屏東地方法院中華民國11
0 年9 月16日裁定（110 年度聲字第999 號），提起抗告，本院
裁定如下：
    主  文
抗告駁回。
    理  由
一、本件原審裁定略以: ㈠本件抗告人即受刑人彭開祥（下稱受
    刑人）於民國109 年12月25日因酒駕不能安全駕駛之公共危
    險案件，經原審法院以109 年度交簡字第2747號判決判處有
    期徒刑6 月，併科罰金新臺幣（下同）5 萬元，有期徒刑如
    易科罰金、罰金如易服勞役，均以新臺幣1,000 元折算1 日
    ，案經確定並由臺灣屏東地方檢察署委託臺灣高雄地方檢察
    署（下稱高雄地檢署）執行，高雄地檢署檢察官即以案號11
    0 年度執助字第197 號指揮執行，該署檢察官先經審核認因
    受刑人有屢犯酒駕案件情形，於110 年3 月24日執行傳票命
    令中曾逕行註明不准易科罰金及社會勞動，並要求受刑人應
    於110 年4 月22日到案、當日應入監執行，惟於通知中註明
    得於到庭日前向該署檢察官陳述意見，受刑人即於110 年3
    月29日（收狀日為110 年3 月30日）檢附相關資料以其於原
    審法院109 年度交簡字第2747號所涉過失傷害案件已經和解
    、現有正當工作、配偶懷孕等事由向高雄地檢署檢察官提出
    易科罰金之聲請，仍經檢察官以「屢犯酒駕案件，經審核後
    不准易科罰金及社會勞動」之理由，而依刑法第41條第1 項
    但書規定不准受刑人易科罰金，於110 年3 月31日再以執行
    傳票命令傳喚受刑人仍應於110 年4 月22日下午2 時許至高
    雄地檢署執行，並於110 年4 月7 日函覆受刑人否准其易科
    罰金之聲請。又受刑人前曾於107 年、108 年因酒駕不能安
    全駕駛之公共危險案件，分別經臺灣高雄地方法院（下稱高
    雄地院）以107 年度交簡字第1033號判決判處有期徒刑4 月
    、同院108 年度交簡字第2206號判決判處6 月併科罰金新臺
    幣1 萬元確定，是受刑人確有自107 年3 月至109 年10月不
    到5 年之期間內，接連3 犯酒駕不能安全駕駛之公共危險案
    件，則高雄地檢署執行檢察官於易科罰金案件初核表中所為
    受刑人5 年內3 犯酒駕案件及於執行傳票命令中敘明（受刑
    人）屢犯酒駕案件之事實認定，並無錯誤。又高雄地檢署執
    行檢察官考量受刑人上述3 案之違法情節與其再犯之高度危
    險性及對公益之危害性，不准受刑人易科罰金及社會勞動而
    以110 年度執助字第197 號執行傳票命令將受刑人發監執行
    ，此乃檢察官於法律所賦與指揮刑罰執行職權之行使，對具
    體個案所為之判斷；是原審法院審酌受刑人既有於5 年內3
    犯酒駕不能安全駕駛之公共危險案件，且該3 件酒駕不能安
    全駕駛之公共危險案件，並均曾肇致擦撞等交通事故，對公
    共安全顯已造成相當嚴重之實際損害，其中107 年及108 年
    之酒駕不能安全駕駛之公共危險案件，業已依易科罰金方式
    執行完畢，受刑人復再於109 年10月23日再犯酒駕不能安全
    駕駛之公共危險案件，自足認就受刑人107 年、108 年之2
    次易刑處分執行方式，對受刑人顯然不生嚇阻及教化作用，
    確未能收矯正之效，受刑人密集之酒駕行為本來即對公眾往
    來交通安全造成相當高之危險，更均肇致交通事故之實害，
    檢察官亦曾賦予受刑人得提出個人特殊事由等陳述意見之機
    會，再與公共利益比較審核，認仍不准易科罰金及社會勞動
    ，則高雄地檢署執行檢察官基於上情而為前開判斷，難謂有
    逾越法律授權或專斷等濫用權力之情事。受刑人及家屬就本
    件刑事聲明異議除仍主張原審法院109 年度交簡字第2747號
    所涉過失傷害案件受刑人已與被害人和解、受刑人現有正當
    工作、需按月清償貸款、配偶懷孕、父親領有殘障手冊等個
    人、家庭事由外，受刑人另稱：經本次犯行已有悔悟之心不
    再存有僥倖心態，且犯後積極與被害人達成和解，難謂有不
    執行所宣告之刑，難收矯正之效之情形云云為異議依據，惟
    受刑人107 年、108 年之酒駕不能安全駕駛公共危險案件，
    均已獲得易科罰金執行之機會，短期內卻又再犯，且現行刑
    法第41條有關得易刑之規定，已刪除「受刑人因身體、教育
    、職業、家庭或其他正當事由，執行顯有困難」之規定，亦
    即執行檢察官准否受刑人易刑，已不須考量受刑人是否因身
    體、教育、職業、家庭等事由致入監執行顯有困難，而僅須
    考量受刑人如不接受有期徒刑或拘役之執行，是否「難收矯
    正之效，或難以維持法秩序」，以作為其裁量是否准予易科
    罰金或易服社會勞動之依據，倘執行檢察官未濫用權限，自
    不得任意指摘為違法，是以，受刑人上開異議事由，仍不足
    以認定檢察官否准受刑人易科罰金之聲請為不當，因而認聲
    明異議意旨所執異議理由尚非可採，應予駁回等語。
二、抗告意旨如附件所示。
三、按刑法第41條第1 項規定：「犯最重本刑為5 年以下有期徒
    刑以下之刑之罪，而受6 月以下有期徒刑或拘役之宣告者，
    得以新臺幣1 千元、2 千元或3 千元折算1 日，易科罰金。
    但易科罰金，難收矯正之效或難以維持法秩序者，不在此限
    。」又依刑事訴訟法第457 條第1 項前段規定，執行裁判由
    為裁判法院對應之檢察署檢察官指揮之。此得易科罰金案件
    之執行，檢察官原則上應准予易科罰金，至是否不准易科罰
    金，係由執行檢察官依刑法第41條第1 項但書規定，舉符實
    且具體之事證以審酌受刑人是否有因易科罰金，「難收矯正
    之效或難以維持法秩序」之例外情形，而為決定。所謂「難
    收矯正之效」及「難以維持法秩序」，係指執行檢察官依具
    體個案，經考量犯罪特性、情節及受刑人個人特殊事由等事
    項後，綜合評價、權衡之結果。是對於檢察官否准易科罰金
    執行指揮之聲明異議案件，法院應先審查檢察官所踐行之否
    准程序有無明顯瑕疵，再審查檢察官所審酌之事項有無錯誤
    、有無與刑法第41條第1 項但書所定之裁量要件欠缺合理關
    連性，所為之裁量有無超越法律授權範圍等實體事項，而為
    檢察官執行之指揮是否有不當之判斷（最高法院110 年度台
    抗字第757 號裁定意旨參照）。
四、本院查：
㈠、受刑人於109 年10月23日12時30分許起，在屏東縣○○鄉○
    ○村某工地內，飲用啤酒及保力達藥酒後，仍於同日13時30
    分許，自上開處所，駕駛車牌號碼00-0000 號屬於動力交通
    工具之自用小客車上路，嗣於同日13時28分許，行經屏東縣
    竹田鄉里義路與瑞竹路口時，分別與黃○○所駕駛車牌號碼
    000-0000號自用小貨車、林○○所騎乘車牌號碼000-000 號
    普通重型機車，陸續發生擦撞，造成林○○受有左鎖骨斷裂
    、左腰拉傷、左脛骨受傷及右手背瘀傷等傷害（過失傷害部
    分，未據告訴），經警於同日13時55分許，測得其吐氣酒精
    濃度為每公升0.62毫克等事實，業經原審法院以109 年度交
    簡字第2747刑事簡易判決，判處有期徒刑6 月，併科罰金5
    萬元，有期徒刑如易科罰金及罰金如易服勞役，均以1,000
    元折算1 日，此有原審法院109 年度交簡字第2747號刑事簡
    易判決可稽（參原審卷第36至37頁），該判決並於110 年2
    月18日確定；上開案件經臺灣屏東地方檢察署委託高雄地檢
    署執行，該署執行檢察官認受刑人於5 年內已3 犯酒駕案件
    ，且本件發生交通事故，有不執行所宣告之刑，顯難收矯正
    之效或難以維持法秩序，而不准易科罰金及易服社會勞動，
    並於110 年3 月24日執行傳票命令上載明受刑人應於110 年
    4 月22日到案執行，傳票上並註明：「屢犯酒駕案件，經審
    核後不准易科罰金及社會勞動，當日應入監執行，如不服檢
    察官之指揮，得於到庭日前向該署檢察官陳述意見」等文義
    ；嗣受刑人於110 年3 月29日具狀，檢附相關資料以：已經
    和解、現有正當工作、配偶懷孕等事由向高雄地檢署檢察官
    提出易科罰金之聲請，高雄地檢署檢察官則以「屢犯酒駕案
    件，經審核後不准易科罰金及社會勞動」之理由，而依刑法
    第41條第1 項但書規定不准受刑人易科罰金，並於110 年3
    月31日再以執行傳票命令傳喚受刑人仍應於110 年4 月22日
    下午2 時許至高雄地檢署執行，又於110 年4 月7 日函覆受
    刑人否准其易科罰金之聲請等情，均經原審調取高雄地檢署
    110 年度執助字第197 號案件卷宗內之高雄地院2 件判決、
    原審法院上開判決、高雄地檢署聲請易科罰金案件初核表、
    得易服社會勞動案件審查表、刑事執行案件進行單、執行傳
    票、受刑人所提書狀並檢附之資料、高雄地檢署110 年4 月
    7 日函文、臺灣高等法院被告前案紀錄表等資料核閱無誤，
    是此部分事實，堪以認定。
㈡、依上開卷證資料所示，本件檢察官於做成受刑人不得易刑處
    分之初，雖未聽取抗告人之意見，然在110 年3 月24日執行
    傳票命令上既已載明受刑人如不服檢察官之指揮，得向檢察
    官陳述意見之旨，並預留相當時日予受刑人陳述意見，嗣受
    刑人提出相關資料及意見，檢察官再行審酌後，仍函覆因受
    刑人屢犯酒駕案件等事由而不准予受刑人易刑等情。足認檢
    察官於執行本案時，已充分給予受刑人陳述意見之機會，且
    對於受刑人表達之意見，予以具體之回應。準此，難認檢察
    官作成本件不得易刑處分有何重大瑕疵可指。
㈢、受刑人抗告意旨雖謂檢察官並未就不准易科罰金之聲請及受
    刑人陳述之意見詳予說明，有違正當程序原則云云，惟受刑
    人是否有如易科罰金則難收矯正之效或難以維持法序，應依
    具體個案判斷之，然為避免各地方檢察署就酒駕再犯之發監
    標準寬嚴不一而衍生違反公平原則之疑慮，高檢署於102 年
    6 月間研議統一酒駕再犯發監標準之原則，並將研議結果函
    報法務部備查，及發函各地方檢察署作為執行參考標準，且
    於102 年6 月19日發布新聞稿公告，並在法務部官方網站張
    貼新聞公告訊息，有法務部官方網站公告訊息在卷可參（見
    本院卷第47至49頁）。而依高檢署研議之統一酒駕再犯發監
    標準之原則，被告5 年內3 犯刑法第185 條之3 第1 項之罪
    者，原則上固不准易科罰金，但有下列情形之一者，執行檢
    察官得斟酌個案情況考量是否准予易科罰金：1.被告係單純
    食用含有酒精之食物（如：薑母鴨、麻油雞、燒酒雞），而
    無飲酒之行為。2.吐氣酒精濃度低於0.55mg /l ，且未發生
    交通事故或異常駕駛行為。3.本案犯罪時間距離前次違反刑
    法第l85 條之3 第1 項之罪之犯罪時間已逾3 年。4.有事實
    足認被告已因本案開始接受酒癮戒癮治療。5.有其他事由足
    認易科罰金已可收矯正之效或維持法秩序。上開審查基準可
    謂清楚明確，並符合公平原則，且授權執行檢察官於犯罪情
    節較輕之情形可以例外准予易科罰金，亦無過度剝奪各級執
    行檢察官視個案裁量之空間，基於公平原則，自得作為檢察
    官執行個案時之參考依據。
㈣、本件受刑人既曾於107 年間，因酒駕不能安全駕駛動力交通
    工具，而經臺灣高雄地方法院判處有期徒刑4 月確定；另又
    於108 年間，再因酒駕不能安全駕駛之公共危險案件，經該
    法院判處有期徒刑6 月確定，兩者皆已依易科罰金方式執行
    完畢，凡此有臺灣高雄地方法院107 年度交簡字第1033號、
    同院108 年度交簡字第2206號刑事判決（見原審卷第41至48
    ）、前述臺灣高等法院被告前案紀錄表附卷可參，詎受刑人
    竟又於109 年10月23日因酒駕不能安全駕駛動力交通工具，
    再經原審法院判處本案之有期徒刑，是受刑人於5 年內已3
    犯酒駕不能安全駕駛之公共危險案件甚明，且該3 件酒駕不
    能安全駕駛之公共危險案件，均曾肇致擦撞等交通事故，對
    公共安全顯已造成相當嚴重之實際損害，自足認就受刑人10
    7 年、108 年之2 次易刑處分執行方式，對受刑人顯然不生
    嚇阻及教化作用，確未能收矯正之效，受刑人密集之酒駕行
    為本來即對公眾往來交通安全造成相當高之危險，更均肇致
    交通事故之實害，且檢察官亦曾賦予受刑人得提出個人特殊
    事由等陳述意見之機會，並於110 年3 月31日執行傳票命令
    備註欄中敘明: 「屢犯酒駕案件，經審核後不准受刑人易科
    罰金及社會勞動，台端於110 年3 月29日聲請易科罰金不予
    准許」等理由（見原審卷第6 頁），足認本件執行檢察官確
    已具體審酌本案犯罪情節、受刑人再犯危險性、造成法秩序
    之危害大小等因素，非單憑前開執行標準，逕認受刑人不適
    於易科罰金及易服社會勞動，而有入監執行之必要。抗告意
    旨以受刑人並無5 年內3 犯刑法第185 條之3 第1 項之罪及
    檢察官未敘明否准理由云云，難謂有據。
㈤、至抗告意旨稱：受刑人已知酒駕危害社會治安甚鉅，因而不
    再存有僥倖之心，且犯後已與被害人達成和解，難謂有不執
    行所宣告之刑，難收矯正之效之情形云云。惟受刑人上開諸
    情，已於110 年3 月29日向高雄地檢署提出意見並經具體審
    酌如前述，受刑人此部分所指，亦不足採。
五、綜上，受刑人得否易科罰金或易服社會勞動，乃屬檢察官指
    揮執行時之職權裁量之行使，檢察官於審核本案是否應准予
    易科罰金或易服社會勞動時，已詳細斟酌受刑人之犯罪情節
    、家庭狀況等各情。本院認為檢察官並無逾越法律授權或恣
    意專斷等情事，難謂有何不當或違法之處。原審因而駁回抗
    告人之異議，並無違法或不當之處。受刑人執如附件之情詞
    提起抗告，指摘原裁定不當，核無理由，應予駁回。
據上論結，應依刑事訴訟法第412 條，裁定如主文。
中    華    民    國   110    年    10    月    21    日
                  刑事第五庭    審判長法  官  簡志瑩
                                      法  官  張盛喜
                                      法  官  陳美燕
以上正本證明與原本無異。
不得再抗告。
中    華    民    國   110    年    10    月    21    日
                                      書記官  洪以珊